【裁判字號】    97,重上,2
【裁判日期】    970516
【裁判案由】    塗銷土地所有權移轉登記等
【裁判全文】
臺灣高等法院花蓮分院民事判決           97年度重上字第2號
上  訴  人  戊○○
訴訟代理人  丁○○律師
被上訴人    乙○○
被上訴人    甲○○
前列二人共同
訴訟代理人  林武順律師
被上訴人    丙○○
當事人間請求塗銷土地所有權移轉登記等事件，上訴人對於中華
民國96年10月31日96年度重訴字第1號第一審判決提起上訴，本
院判決如下：
    主  文
上訴駁回。
第二審訴訟費用由上訴人負擔。
    事  實
甲、上訴人方面：
一、聲明：
  (一)原判決癈棄。
  (二)被上訴人丙○○、甲○○等應將95年12月20日就花蓮市○○
    段534地號土地及其上同地段1665建號建物，以買賣為登記
    原因之所有權移轉登記塗銷 (花蓮縣花蓮地政事務所收件字
    號：95年12月20日95年花貨登字第339860號)。
  (三)被上訴人乙○○應偕同被上訴人甲○○將95年6月22日就花
    蓮市○○段534地號土地及其上同地段1665建號建物，以買
    賣為登記原因之所有權移轉登記塗銷 (花蓮縣花蓮地政事務
    所95年6月22日95年花資登字第171120號收件)，回復為上訴
    人戊○○及陳景彰所有之狀態。
  (四)如無法將花蓮市○○段534地號土地及其上同地段1665建號
    建物回復為上訴人戊○○及陳景彰所有之狀態，被上訴人乙
    ○○、甲○○應給付上訴人戊○○及陳景彰新台幣65,000,
    000元，及自原審準備狀 (一)送達對造翌日起，至清償日止
    ，按年息百分之5計算之遲延利息。
  (五)第一、二審訴訟費用均由被上訴人負擔。
  (六)上訴人願供擔保，宣告假執行。
二、陳述：除與原判決記載相同者予以引用外，另補稱：
（一）系爭95年5月26日買賣契約公證書關於上訴人戊○○部分
      係屬無權代理，嗣經上訴人戊○○表示不予承認後，已確
      定無效：
  １、按「公證人作成公證書，應令請求人提出國民身分證或其
      他身分證明文件，證明其實係本人；由代理人請求者，應
      提出授權書，前項授權書，如為未經認證之私文書者，應
      依下列方式之一證明之：一、經有關公務機關證明。二、
      於境外作成者，經中華民國駐外使領館或經外交部授權之
      駐外機構或經其他有權機關授權之團體證明。三、外國人
      或居住境外之人作成者，經該國駐中華民國使領館或經該
      國授權之機構或經該地區有權機關授權之團體證明。授權
      書附有請求人之印鑑證明書者，與前項證明有同一效力。
      」公證法第73條、第76條分別定有明文。又「由自己之行
      為表示以代理權授與他人者，對於第三人應負授權人之責
      任，必須本人有表見之事實，足使第三人信該他人有代理
      權之情形存在，始足當之（有最高法院60年台上字第2130
      號判例足參）。我國人民將自己印章交付他人，委託該他
      人辦理特定事項者，比比皆是，倘持有印章之該他人，除
      受託辦理之特定事項外，其他以本人名義所為之任何法律
      行為，均須由本人負表見代理之授權人責任，未免過苛。
      原審徒憑上訴人曾將印章交付與呂某之事實，即認被上訴
      人就保證契約之訂立應負表見代理之授權人責任，自屬率
      斷（亦有最高法院70台上字第657號判例足參）。本案系
      爭買賣契約於95年5月26日於民間公證人陳仁國事務所公
      證當日，上訴人未出具任何授權書或印鑑證明交由訴外人
      使用而使之代為與被上訴人乙○○訂買賣契約，此由附於
      原審卷第186頁之授權書上以手書方式增填之「房屋租賃
      公證事宜」等文字非上訴人戊○○之筆跡，及當日上訴人
      未至花蓮及公證處之事實所可斷。又該授權書上蓋有印文
      而未有上訴人戊○○之簽名，依常情判斷實較有可能係由
      保管印章之訴外人擅自取用，依最高法院前揭判例意旨，
      尚難僅以此種將印章交付他人辦理特定事項即負責見代理
      之責任。上訴人戊○○於96年5月29日寄出花蓮下美崙郵
      局第88號存證信函給被上訴人乙○○，並副知民間公證人
      陳仁國，表示不予認訴外人無權代理之行為，依民法第
      170條第1項之規定，系爭買賣公證書亦對上訴人戊○○不
      生任何效力。上述授權書應屬未經認證之私文書，民間公
      證人陳仁國未依上揭公證法之規定，確認上訴人戊○○確
      實有委託訴外人代理之意思，仍逕作成系爭買賣公證書，
      已違反法律強制規定，整份公證書均應不生任何效力。
  ２、至95年6月19日，上訴人戊○○原欲與被上訴人乙○○於
      民間公證人陳仁國事務所簽訂協議書，惟乙○○未出席，
      致無法達成任何協議。此由係爭協議書影本上並未有被上
      訴人乙○○簽署一節即知。且協議書中之用語為「『雙方
      』同意解除該買賣契約書」、「該買賣契約『雙方』仍應
      履行」字樣即可知本協議書應由上訴人戊○○、陳景彰二
      人為「一方」，被上訴人乙○○為另「一方」，在一方乙
      ○○未簽署之情形下，應認本件協議書實應僅為協議過程
      中之單方意思表示，在未經相對人簽署情形下，不生效力
      。民間公證人陳仁國將其作為生效之公證書並予保存，且
      作成複本交付他人於訴訟上使用。令人懷疑其專業度及公
      信力。依上訴人於96年5月2日原審之民事準備狀 (三) 中
      所引用之最高法院85年度台上字第963號判例要旨，即無
      權代理經本人拒絕承認後，已確定不生效力，縱本人事後
      再為承認，亦不能使該無權代理行為對本人發生效力。故
      縱95年6月19日被上訴人乙○○曾出面並簽署該協議書，
      也無從使已確定不生效力之協議書再生效力。
（二）系爭95年5月26日買賣契約關於訴外人部分，經除去無效
      部分後，契約目的已不達，亦應認為無效：按法律行為之
      一部分無效者，全部皆為無效。但除去該部分亦可成立者
      ，則其他部分，仍為有效，民法第111條定有明文。又關
      於共有物之處分應得全體共有人之同意始得為之，民法第
      819條第2項定有明文。訴外人僅持有系爭土地應有部分二
      分之一所有權，且訴外人簽立此約之目的亦非在於出賣他
      人之物 (若目的在此則由其一人簽立買賣契約即可，不必
      用此種無權代理之方式，故顯然訴外人之目的並非出賣他
      人之物)，故系爭買賣契約公證書應全部無效。
（三）縱認系爭買賣契約仍屬有效，亦因買受人即被上訴人乙○
      ○未依約定給付價金之違約而經訴外人解除契約系爭買賣
      契約公證書約定被上訴人乙○○須於95年6月26日前，辦
      妥銀行貸款並清償原抵押貸款，然被上訴人乙○○未如期
      履行。訴外人乃於95年6月29日以台北榮星郵局存證信函
      第997號催告被上訴人乙○○，於函到5日內完成清償銀行
      貸款事宜，否則即依買賣契約書第八條 (1)約定，解除買
      賣契約，不另通知，惟被上訴人乙○○仍未按時支付款項
      ，故縱系爭買賣契約公證書曾有效成立，亦已於95年7月
      初業經解除。
（四）系爭花蓮市○○段534地號土地及其上同地段1665建號建
      物於95年6月22日所為所有權移轉登記之物權行為，為無
      權處分，嗣後上訴人戊○○不予承認後，已確定無效。
（五）請求鈞院向花蓮地政事務所調閱95年6月22日系爭土地及
      建物所有權移轉登記之相關資料，以利上訴人戊○○了解
      被上訴人等人是如何在未經上訴人戊○○同意下，將系爭
      土地及建物移轉登記為被上訴人甲○○名下。上訴人戊○
      ○既未曾同意系爭土地及建物所有權移轉之物權行為，故
      縱被上訴人等人形式上取得上訴人戊○○之相關文件，仍
      屬無權處分之行為，嗣經上訴人戊○○表示不予承認後，
      已確定不生效力。且共有物之處分，應得共有人全體之同
      意後始得為之，已如前述，故即使訴外人陳景彰確有移轉
      其土地持分之意思，但在上訴人戊○○不同意之情形下，
      整個移轉登記之行為均為無效。
（六）從而，縱被上訴人甲○○因無權處分之行為而經地政機關
      錯誤登記為名義上之所有權人，亦不使被上訴人甲○○取
      得所有權。上訴人戊○○、陳景彰仍為系爭土地及建物之
      所有權人。
（七）被上訴人甲○○與被上訴人丙○○間就系爭土地及建物之
      買賣契約為通謀虛偽意思表示，應屬無效；縱非通謀虛偽
      意思表示，亦屬詐害債權之行為，上訴人應得撤銷之。
（八）退步言之，縱鈞院認被上訴人甲○○與被上訴人丙○○間
      就系爭土地及建物之買賣契約為有效，被上訴人甲○○95
      年12月20日移轉系爭土地及建物與被上訴人丙○○之物權
      行為，亦屬無權處分；被上訴人丙○○亦不能主張善意取
      得。被上訴人甲○○雖為登記名義人，但非所有權人，已
      如前述，故其移轉系爭土地及建物之所有權予被上訴人丙
      ○○之行為，即屬無權處分。依民法第118條之規定，須
      經有權利人之承認始生效力。被上訴人丙○○自承於95年
      12月20日辦理系爭房地所有權移轉登記前，於95年12月18
      日已收到上訴人戊○○以存證信函告知系爭不動產產權糾
      紛之經過，故丙○○已非善意第三人，其雖與被上訴人甲
      ○○向地政機關申請所有權移轉登記，成為名義上之所有
      權人，但不能主張善意取得。
（九）從而，上訴人不承認被上訴人甲○○之前揭無權處分之行
      為，而被上訴人丙○○亦不得主張善意取得，故系爭土地
      及建物之所有權人，仍為上訴人戊○○及訴外人陳景彰。
      若認被上訴人丙○○已取得系爭土地及建物之所有權，則
      上訴人戊○○、陳景彰應得向被上訴人乙○○、甲○○請
      求損害賠償：
  １、按系爭買賣契約既不生效 (或業經解除)，則被上訴人乙
      ○○、甲○○2人應負返還系爭土地及建物給上訴人、訴
      外人陳景彰等2人之義務，但因鈞院認被上訴人丙○○已
      取系爭土地及建物所有權，故被上訴人乙○○、甲○○等
      2人應賠償上訴人等人因此所受之損害。
  ２、而被上訴人乙○○、甲○○等2人與被上訴人丙○○間就
      系爭土地及建物之交易價格為76,000,000元，故應可認上
      訴人等2人因此受有出售系爭土地及建物之利益為76,000,
      000元。上訴人等人先在此範圍內為一部請求，請求被上
      訴人乙○○、甲○○等2人給付65,000,000元。請求判決
      備位聲明所示之金額並加計法定遲延利息。
乙、被上訴人乙○○、甲○○部分：
一、聲明：
  (一)上訴駁回。
  (二)訴訟費用由上訴人負擔。
  (三)如受不利之判決時，請准預供擔保免為假執行之宣告。
二、陳述：除與原判決記載相同者，予以引用外，並補稱：
（一）上訴人戊○○主張土地房屋買賣契約不生效力，殊屬無稽
      ，理由為：
  １、上訴人及訴外人陳景彰將系爭土地房屋出售與被上訴人乙
      ○○，並於95年5月26日簽訂土地房屋買賣契約書，契約
      價金為新台幣 (下同)6,500 萬元。該契約業經公證人依
      公證法公證在案，依法應推定為真正。
  ２、雙方已履行該契約之下列之約定事項，足證上訴人已合法
      授權，至少應有表見代理之情事：
    (1)上訴人已收受被上訴人乙○○交付之款項。
    (2)雙方已辦妥所有權移轉登記手續。
    (3)上訴人已承租系爭房地。
（二）上訴人有授與代理權，至少有表見代理：雙方於95年5月
      26日在陳仁國民間公證人事務所簽約時，有以下事證：
  １、訴外人陳景彰攜帶上訴人之各項證件及印鑑證明。
  ２、訴外人陳景彰有以電話向上訴人確認後，再簽訂契約。
  ３、被上訴人乙○○於簽約時當場交付2張面額各500萬之中國
      信託商銀花蓮分行予陳景彰及台灣土銀花蓮分行支票予上
      訴人委託人洪嘉男代為受領至上訴人支票帳戶。
  ４、上訴人及陳景彰於95年6月19日，在民間公證人陳仁國事
      務所簽立協議書，內容包括：
    (1)確認該買賣契約書。
    (2)載明：「雙方協議戊○○、陳景彰應於95年6月21日將新
      新台幣 (以下同)伍佰伍拾萬元 (伍佰萬元為簽約金，伍
      拾萬元為補償金)返還給乙○○ (乙○○應塗銷其指定名
      義人之抵押權)，雙方同意解除該買賣契約書。若戊○○
      未於95年6月21日將伍佰伍拾萬元返還乙○○，該買賣契
      約雙方仍應履行。」。
    (3)上訴人未於該期日將款返還乙○○，則該買賣契約雙方仍
      應履行。
      可見系爭買賣契約確已生效。
（三）被上訴人乙○○未能於原約定之95年6月26日完成貸款名
      義變更，係因不可歸責被上訴人乙○○之原因所致，故上
      訴人以此主張解除契約，顯屬無稽：
  １、95年6月1日，訴外人陳景彰要求被上訴人乙○○將系爭土
      地房屋之借款人名義連同所有權人一併變更，惟嗣後辦理
      借款名義變更過程中，經彰銀花蓮分行經理李振國等人告
      知，因上訴人等人簽訂買賣契約前已未如期繳納貸款本息
      ，而產生滯納金及訴訟費，並導致貸款餘額已超出5,500
      萬元，使被上訴人辦理申貸業務遲誤，至95年7月4日被上
      訴人先行墊繳上述款項，彰銀花蓮分行始於95年9月15日
      同意核貸5,000萬元，於同月19日撥款，且被上訴人乙○
      ○需另補足現金500萬元以塗銷上訴人抵押債務設定。可
      見，本件系爭貸款名義未能及時變更，不可歸責於被上訴
      人乙○○。
  ２、況且，該貸款名義未能及時完成變更，僅造成被上訴人乙
      ○○之損害，對上訴人並無造成不利益。故上訴人以貸款
      名義變更未能於原約定之95年6月26日完成為由，主張解
      除契約，顯屬無稽。
（四）上訴人未於買回期限支付價金，故其買回權歸於消滅：
  １、按「買回契約效力之發生，以出賣人即買回人於買回期限
      內，提出買回價金，向買受人表示買回為要件，此觀民法
      第379條第1項之規定自明。上訴人僅於買回期限內，向被
      上訴人表示買回其原出賣之系爭不動產，並未將約定之買
      回價金提出，則買回契約尚未發生效力。」最高法院79年
      台上字第2231號判例著有明文。
  ２、被上訴人乙○○於買回期限屆至前，曾通知上訴人行使買
      回權，並告以屆期未行使則買回權歸於消滅，而上訴人縱
      曾表示買回，然未提出買回價金，揆諸前揭判例，買回契
      約當未生效。
（五）本件系爭房地於上訴人未行使買回權後，已移轉登記予訴
      外人丙○○，此有土地房屋買賣契約書、土地及建物登記
      簿謄本，更已履行該契約書內容，不容上訴人臆測該買賣
      無效而主張被上訴人2人塗銷係爭房地所有權登記及返還
      。又上訴人訴請被上訴人乙○○、甲○○給付65,000,000
      元及遲延利息，亦依法無據。
（六）訴外人陳景彰解除契約之意思表示不生效力：
  １、民法第258條第2項規定：「契約當事人之一方有數人者，
      前項意思表思、應由其全體為之。」又按「民法第1條之
      規定，須法律無規定者，始適用習慣，解除契約，按照同
      法第258條規定，應向他方當事人以意思表示為之，如新
      校長對於教員未經表示解約，則雖有以不另發聘書為默示
      解約之習慣，亦不生解約之效力。」司法院院字第1410號
      解釋著有明文。
  ２、本件系爭土地房屋買賣契約書之賣方為上訴人及陳景彰，
      上訴人雖主張該買賣契約為無效，惟始終未曾主張解除契
      約，更未曾向被上訴人乙○○為解除契約之意思表示 (此
      為上訴人所自認)。從而，本件系爭買賣契約僅由賣方之
      一陳景彰向被上訴人表示解除契約，未由全體契約當事人
      為解除契約之意思表示，依法即不生效力。
丙、被上訴人丙○○部分：
一、聲明：
  (一)上訴駁回。
  (二)訴訟費用由上訴人負擔。
二、陳述：伊係善意第三者，其餘陳述與原審之陳述相同，茲引
    用之。
    理  由
一、本件經本院審理結果，認第一審判決駁回上訴人先位請求被
    上訴人丙○○、甲○○塗銷系爭土地及建物所有權移轉登記
    ，及被上訴人乙○○、甲○○應將系爭土地及建物回復為上
    訴人與訴外人陳景彰所有狀態，備位請求被上訴人乙○○、
    甲○○應給付上訴人戊○○、陳景彰65,000, 000元，及按
    年息百分之5計算之遲延利息等之訴，經核其認事用法俱無
    不當，應予維持，除引用第一審判決所記載之事實、理由及
    證據外，另補充理由如下：
（一）本件買賣契約係經合法授權，且經兩造同意而訂立，買賣
      契約並無瑕疵，至公證書係為證明契約之成立，而訴外人
      陳景彰當時確係持有上訴人所有之證明文件訂立契約，故
      本件公證程序亦無瑕疵，此業經本院調閱本件公證契約書
      原本查悉甚詳（影本附卷）。況上訴人既不爭執相關文件
      確係由訴外人陳景彰保管，而當時訴外人陳景彰亦確已提
      出上訴人之授權書及印鑑證明協同訴外人洪嘉南至陳仁國
      公證人處與被上訴人乙○○簽立上開契約，目的係為清償
      向訴外人洪嘉南之借款，此業經證人陳仁國證述在卷（見
      本院調閱且上訴人同意引用之臺灣花蓮地方法院96年度重
      訴字第22號卷96年11月23日言詞辯論筆錄），亦核與當時
      亦在場之證人洪嘉男（見原審卷二第102-104頁）證稱之
      其原為系爭土地之抵押權人，伊至花蓮之目的即係上訴人
      欲以系爭土地及建物出售後之得款清償該債務，而當日伊
      有以電話與上訴人連絡，上訴人僅要求將系爭買賣之部分
      款項匯至其指定帳戶，被上訴人乙○○則交付2張買賣款
      項之支票等語大致相符，足以確認當日兩造已成立契約，
      被上訴人乙○○並已依約給付部分款項，則系爭買賣契約
      確經上訴人授權訴外人陳景彰訂立而成立，嗣後再行爭執
      ，顯屬無據。至證人陳景彰嗣後於另案中證稱上訴人未同
      意出售等語，參以上訴人與訴外人陳景彰間之共有關係，
      及證人洪嘉南之證詞，證人陳景彰之證述當係事後反悔所
      為之陳述，尚無法採信。又原審卷第186頁之授權書上以
      手書方式增填之「房屋租賃公證事宜」等文字係就系爭契
      約成立後，另就房屋租賃部分為約定，與本件業已成立之
      房地買賣契約並非同一契約，故該租賃契約是否上訴人戊
      ○○之筆跡，及有無授權訴外人陳景彰於其上蓋用上訴人
      之印文，尚與本件之爭執事項無關（此部分爭執見臺灣花
      蓮地方法院96年度重訴字第22號，現由本院另案審理中）
      ，則上訴人請求鑑定該筆跡部分既與本件無關，核無鑑定
      必要，併予敘明。
（二）上訴人雖供稱伊並未交付印鑑證明予訴外人陳景彰以訂立
      契約，惟參以所調閱之公證書中確實附有上訴人之印鑑證
      明，而上訴人亦未爭執該印鑑證明之真正，故此部分上訴
      人所述尚非可採。至其爭執被上訴人乙○○所稱之缺一份
      印鑑證明部分，係契約成立後，欲辦理抵押權移轉及設定
      時因另有所需而欠缺，核與系爭契約訂立時之要件無影響
      。
（三）況再參以當日既有就匯款地點、帳號問題為商討，此業經
      證人洪嘉南證述在卷，則若非已就契約之重要事項達成合
      致，如何可能就匯款及帳號問題為商討？足以認定系爭契
      約應已成立。至其後訴外人陳景彰發函表示契約未成立或
      因被上訴人王霜未履行部分契約等，尚不影響已成立之契
      約。
（四）本件訴外人陳景彰除持有上訴人印章等重要文件外，並係
      因清償借款事項而通知證人洪嘉男自臺北至花蓮，且係為
      辦理特定事項即系爭土地房屋出售以清償債務，則在客觀
      上，一般人認與上訴人就土地部分有共有關係、並共同經
      營事業，且持有上訴人印章之訴外人陳景彰，確已受上訴
      人之託辦理上開系爭土地房屋買賣之特定事項，故訴外人
      陳景彰以上訴人名義所為之法律行為，縱上訴人本人未到
      場，亦須由本人負表見代理之授權人責任，此並未違一般
      人之認定標準。原審就上開事實認定縱上訴人就系爭土地
      房屋之出售事先並不知情，亦應負表見代理責任，並無違
      誤。且國人既常以印文代本人之簽名，故系爭授權書上縱
      未有上訴人戊○○之簽名，尚難以此推認可能係由保管印
      章之訴外人陳景彰擅自取用。至上訴人戊○○嗣後於96年
      5月29日寄出花蓮下美崙郵局第88號存證信函給被上訴人
      乙○○，並副知民間公證人陳仁國，表示不予追認訴外人
      無權代理之行為部分，並不影響上開已成立之買賣契約，
      上訴人主張契約或公證書對其不生效力云云，尚無可採。
（五）至95年6月19日，上訴人戊○○與被上訴人乙○○所簽訂
      之協議書，不論被上訴人乙○○是否出席及有無簽署，均
      不影響原已成立之契約，上訴人提出上開協議書之瑕疵，
      亦無法證明系爭買賣契約未成立。且依上訴人於上開協議
      書上簽名同意之事實及內容，更足以證明系爭契約確已成
      立。
（六）另上訴人主張被上訴人乙○○未能於原約定之95年6月26
      日完成貸款名義變更部分，依被上訴人乙○○所提系爭土
      地房屋清償資料所示，上開貸名義變更之遲誤應不可歸責
      於被上訴人乙○○，故上訴人以貸款名義變更未能於原約
      定之95年6月26日完成為由，主張解除契約，尚屬無據。
（七）系爭契約第13條特約事項中有規定買回權，惟期限屆至時
      ，上訴人未依約付款並行使買回權，業據被上訴人乙○○
      供述在卷，上訴人就此部分亦未爭執，則其買回權應歸於
      消滅，亦未能依此主張系爭契約不成立。且系爭房地於上
      訴人未行使買回權後，被上訴人乙○○、甲○○另與被上
      訴人丙○○訂立買賣契約後移轉登記予訴外人丙○○，於
      程序上並無不合。至上訴人主張其間之買賣係屬通謀虛偽
      買賣，惟此業經被上訴人等提出土地房屋買賣契約書、土
      地及建物登記簿謄本，已履行該契約書內容之付款資料，
      上訴人亦未提出證據證明被上訴人間之買賣係屬通謀虛偽
      ，故此部分主張亦不可採。
（八）從而被上訴人丙○○既不知上訴人與被上訴人乙○○、甲
      ○○間之糾紛，其信賴土地登記制度所記載之內容，購買
      系爭土地及房屋，係屬善意第三人，上訴人主張塗銷所有
      權移轉登記，即屬無據。
（九）上訴人原聲請傳訊證人陳仁國及陳景彰，惟於準備程序中
      已捨棄傳訊，併予敘明。至系爭土地及建物所有權業經於
      買賣後已為移轉登記，故上訴人戊○○嗣後以未同意移轉
      登記為由函登記機關而請求本院調閱該登記資料等，核與
      上開認定均無影響。
（十）上訴人其餘攻擊防禦之主張均不影響上開認定，爰不一一
      論敘，並予敘明。
二、綜上所述，本件上訴人以先位之訴請求被上訴人丙○○、甲
    ○○應將95年12月20日就花蓮市○○段534地號土地及其上
    同地段1665建號建物，以買賣為登記原因之所有權移轉登記
    塗銷 (花蓮縣花蓮地政事務所收件字號：95年12月20日95年
    花貨登字第339860號)。被上訴人乙○○應偕同被上訴人甲
    ○○將95年6月22日就花蓮市○○段534地號土地及其上同地
    段1665建號建物，以買賣為登記原因之所有權移轉登記塗銷
    (花蓮縣花蓮地政事務所95年6月22日95年花資登字第17112
    0號收件)，回復為上訴人戊○○及陳景彰所有之狀態。備位
    之訴請求被上訴人乙○○、甲○○應給付上訴人戊○○及陳
    景彰65,000, 000元，及按年息百分之5計算之遲延利息部分
    ，因上訴人未能舉證證明系爭契約不成立，或因而受有損害
    ，故認被上訴人等就系爭土地及房屋均有權利，上訴人之請
    求為無理由，不應准許，原審為上訴人敗訴之判決，並無不
    合。上訴意旨指摘原判決不當，求予廢棄改判，為無理由，
    應予駁回。
三、據上論結，本件上訴為無理由，依民事訴訟法第454條、第
    449 條第1項、第78條，判決如主文。
中    華    民    國    97    年    5    月    16  日
                  審判長法  官  何 方 興
                        法  官  林 德 盛
                        法  官  王 紋 瑩
以上正本證明與原本無異。
如不服本判決，應於收受送達後20日內向本院提出上訴書狀，其
未表明上訴理由者，應於提出上訴後20日內向本院補提理由書狀
（均須按他造當事人之人數附繕本）上訴時應提出委任律師或具
有律師資格之人之委任狀；委任有律師資格者，另應附具律師及
格證書及釋明委任人與受任人有民事訴訟法第466條之1第1項但
書或第2項（詳附註）所定關係之釋明文書影本。
                        書記官  楊 明 靜
中    華    民    國    97    年    5     月    16    日
附註：
民事訴訟法第466條之1(第1項、第2項)：
對於第二審判決上訴，上訴人應委任律師為訴訟代理人。但上訴
人或其法定代理人具有律師資格者，不在此限。
上訴人之配偶、三親等內之血親、二親等內之姻親，或上訴人為
法人、中央或地方機關時，其所屬委任人員具有律師資格並經法
院認為適當者，亦得為第三審訴訟代理人。


司法院資訊處製作；財團法人民間司法改革基金會備份。
